【裁判字號】    99,抗,76
【裁判日期】    990810
【裁判案由】    拍賣抵押物
【裁判全文】
臺灣臺南地方法院民事裁定                99年度抗字第76號
抗  告  人  丙○○
相  對  人  乙○（台灣）商業銀行股份有限公司
法定代理人  甲○○
上列抗告人因與相對人間聲請拍賣抵押物事件，對於民國99年7
月7日本院99年度司拍字353號裁定提起抗告，本院裁定如下：
    主    文
抗告駁回。
抗告程序費用新臺幣壹仟元由抗告人負擔。
    理    由
一、本件抗告意旨略以：抗告人曾與相對人協商而得以延緩還款
    ，且已清償所積欠之貸款，可見雙方確已達成和解即不拍賣
    抵押物之共識，是相對人聲請拍賣押抵物顯無理由，原審遽
    為准予拍賣抵押物之裁定，顯然違法不當，請求廢棄原裁定
    。
二、按扺押權人，於債權已屆清償期，而未受清償者，得聲請法
    院，拍賣抵押物，就其賣得價金而受清償。民法第873 條定
    有明文。是抵押權人依此項規定聲請拍賣抵押物係屬非訟事
    件，法院所為准駁之裁定，無確定實體法上法律關係存否之
    性質，於債權及抵押權之存否無既判力，故袛須其抵押權已
    經依法登記，且債權已屆清償期而未受清償，法院即應為准
    許拍賣抵押物之裁定，至對於此項法律關係有爭執之人，為
    求保護其權利，不妨提起訴訟，以求解決，不得僅依抗告程
    序聲明其爭執，並據為廢棄拍賣抵押物裁定之理由（最高法
    院51年10月8日民刑庭總會決議(三)參照）。而最高限額抵押
    權雖曾經地政機關辦理登記，惟其債權額未確定，故於聲請
    拍賣抵押物程序易生爭執，為兼顧債權人及債務人雙方之權
    益，法院於裁定前，亦應使債務人就所擔保之「現存」債權
    額有陳述意見之機會，此觀非訟事件法第74條規定即明。又
    抵押權人聲請拍賣抵押物，在一般抵押，因必先有被擔保之
    債權存在，而後抵押權始得成立，故祇須抵押權已經登記，
    且登記之債權已屆清償期而未受清償，法院即應准許之。惟
    最高限額抵押，抵押權成立時，可不必先有債權存在，縱經
    登記抵押權，因未登記已有被擔保之債權存在，如債務人或
    抵押人否認先已有債權存在，或於抵押權成立後，曾有債權
    發生，而從抵押權人提出之其他文件為形式上之審查，又不
    能明瞭是否有債權存在時，法院自無由准許拍賣抵押物（最
    高法院71年台抗字第306號判例參照）。依此反面解釋，若
    從抵押權人提出之其他文件為形式上之審查，如能明瞭其債
    權存在時，法院即應准許拍賣抵押物。是抵押權人依此項規
    定聲請拍賣抵押物係屬非訟事件，法院所為准駁之裁定，無
    確定實體法上法律關係存否之性質，於債權及抵押權之存否
    無既判力，故袛須其抵押權已經依法登記，而從抵押權人提
    出之相關文件為形式上之審查，若能明瞭有債權存在，且債
    權已屆清償期而未受清償，法院即應為准許拍賣抵押物之裁
    定。
三、本件相對人於原審主張抗告人以如附表所示不動產（下稱系
    爭不動產）為相對人設定本金最高限額新臺幣（下同）7,20
    0,000元之第一順位抵押權，以為其借款之擔保；嗣抗告人
    於民國94年間向相對人借款(1)4,000,000元及(2)2,000,000元
    ，詎抗告人分別自99年4月7日及99年3月7日起未依期繳納前
    開借款之本息，現本金尚欠(1)3,278,251元、(2)1,641,696元
    等情，有相對人於原審提出之抵押權設定契約書、其他約定
    事項、他項權利證明書，土地、建物登記謄本、不動產擔保
    借款契約書、放款交易明細表、繳款紀錄影本等件為證，且
    於99年6月8日通知抗告人於收文後10日內陳述意見，該通知
    並於同月10日送達抗告人，惟抗告人並無回覆。是依相對人
    提出之上開證據為形式上之審查，相對人主張系爭抵押權所
    擔保之債權已屆清償期而未受清償乙情，足堪認定。原審據
    此准許相對人拍賣抵押物之聲請，即無不合。抗告人如對實
    體法律關係有所爭執，揆諸前揭說明，應由抗告人另行提起
    訴訟，以資解決，尚非本件非訟程序所得審究。從而，抗告
    人提起
    本件抗告，請求廢棄原裁定，即無理由，應予駁回。
四、末按非訟事件程序費用，除法律另有規定外，由聲請人負擔
    。前項費用之負擔有相對人者，準用民事訴訟法有關訴訟費
    用之規定。依法應由關係人負擔費用者，法院裁定命關係人
    負擔時，應一併確定其數額。非訟事件法第21條第1 項前段
    、第2 項及第24條第1 項分別定有明文。又訴訟費用，由敗
    訴之當事人負擔，民事訴訟法第78條亦有明文。經核本件非
    訟事件程序費用即抗告費1,000 元，而抗告人之抗告為無理
    由，爰依上開規定確定本件抗告費1,000 元應由抗告人負擔
    。
五、據上論結，本件抗告為無理由，依非訟事件法第21條第2 項
    、第24條第1項、第46條、民事訴訟法第495條之1第1項、第
    449條第1項、第78條，裁定如主文。
中    華    民    國    99    年    8     月    10    日
                  民事第三庭    法  官  張玉萱
以上正本證明與原本無異。
本裁定除以適用法規顯有錯誤為理由，不得再抗告；如提再抗告
，應於收受送達後十日內委任律師為代理人向本院提出再抗告狀
，並繳納再抗告費新臺幣一千元。
中    華    民    國    99    年    8     月    10    日
                                書記官  張晶瑩
┌─────────────────────────────────┐
│附表：                                                            │
├──┬────────────────┬─┬────┬──────┤
│    │    土     地     坐     落     │地│面    積│            │
│編號├───┬────┬───┬───┤  ├────┤權 利 範 圍 │
│    │縣  市│鄉鎮市區○  段  │地  號│目│平方公尺│            │
├──┼───┼────┼───┼───┼─┼────┼──────┤
│001 │台南市│北區    ○○○段│606-11│建│315.18  │10000分之602│
├──┼───┼────┼───┼───┼─┼────┼──────┤
│002 │台南市│北區    ○○○段│606-14│建│57.10   │全部        │
└──┴───┴────┴───┴───┴─┴────┴──────┘
┌────────────────────────────────────────────┐
│附表（建物）︰                                                       99年度司拍字第353號│
├──┬─┬──────┬────┬────┬─────────────┬──────┬─┤
│    │  │            │        │建築式樣│   建    物    面    積   │附 屬  建 物│權│
│    │建│            │        │        ├─┬─┬─┬─┬─┬─┬─┼──┬─┬─┤  │
│    │  │            │        │主要建築│一│二│三│四│屋│合│面│主要│陽│面│利│
│編號│  │  建物門牌  │基地坐落│        │  │  │  │  │頂│  │積│    │  │積│  │
│    │  │            │        │材 料 及│  │  │  │  │突│  │  │建築│  │  │範│
│    │號│            │        │        │  │  │  │  │出│  │單│    │  │單│  │
│    │  │            │        │房屋層數│層│層│層│層│物│計│位│材料│台│位│圍│
├──┼─┼──────┼────┼────┼─┼─┼─┼─┼─┼─┼─┼──┼─┼─┼─┤
│001 │79│台南市北區海│台南市北│4層樓房 │44│44│42│44│18│19│平│鋼筋│19│平│全│
│    │9 │安路3段742號│區○○段│鋼筋混凝│.3│.3│.4│.3│.7│4.│方│混凝│.5│方│  │
│    │  │            │606-14地│土造    │9 │9 │4 │9 │0 │31│公│土造│0 │公│  │
│    │  │            │號      │        │  │  │  │  │  │  │尺│    │  │尺│部│
└──┴─┴──────┴────┴────┴─┴─┴─┴─┴─┴─┴─┴──┴─┴─┴─┘

司法院資訊處製作；財團法人民間司法改革基金會備份。
